臺灣彰化地方法院刑事判決　　　　　　　95年度易字第1126號
公　訴　人　臺灣彰化地方法院檢察署檢察官
被　　　告　甲○○
上列被告因偽造文書案件，經檢察官提起公訴（95年度撤緩偵字
第86號），於本院準備程序中，被告就被訴事實為有罪之陳述，
經告知簡式審判程序之旨，並聽取當事人之意見後，認宜以獨任
進行簡式審判程序，而裁定進行簡式審判程序審理，判決如下：
    主  文
甲○○行使偽造車牌，足以生損害於公眾，處有期徒刑參月，如
易科罰金，以銀元參佰元即新台幣玖佰元折算壹日。扣案偽造「
8L -3982」車牌壹面沒收之。
    犯罪事實
一、緣甲○○所有之紅色福特自小客車（引擎號碼JB16634 號）
    1 輛，原配置8L─3982車牌號碼之車牌2 面，然因未繳納牌
    照稅而已遭監理機關於民國94年11月5 日註銷，竟仍斷續懸
    掛該車牌在上開自小客車前、後並在道路上行駛，嗣於同年
    11 月20 日，甲○○駕駛該車行經彰化市○○路、彰和路口
    ，為員警攔檢舉發，然因前車牌無法卸下，而僅查扣後車牌
    。詎甲○○為繼續使用該車，竟基於行使偽造特種文書之犯
    意，於94年11月22日下午5 時20分許，利用位在彰化縣員林
    鎮某便利商店內之影印機，將其號碼「8L-3982 」之前車牌
    影印後，黏貼在木板之方式，偽造車牌1 面，並將該偽造之
    車牌懸掛在上開自小客車後方，以規避稽查，足生損害於監
    理機關對於車籍資料管理之正確性；嗣於同年月25日凌晨3
    時30分許，甲○○駕車行經彰化縣和美鎮○○里○○路2號
    前，為警攔查時發現而查獲上情，並當場扣得上開偽造車牌
    1 面。
二、案經彰化縣警察局和美分局報請臺灣彰化地方法院檢察署檢
    察官偵查起訴。
    理  由
一、本件被告所犯係死刑、無期徒刑、最輕本刑為3 年以上有期
    徒刑以外之罪，其於準備程式就前揭被訴事實為有罪之陳述
    ，經受命法官告知簡式審判程式之旨，並聽取其與公訴人之
    意見後，本院認無不得或不宜改依簡式審判程式進行之處，
    爰依刑事訴訟法第273 條之1 第1 項、第284 條之1 ，裁定
    本案由受命法官獨任進行簡式審判程式，合先敘明。
二、上揭事實，業據被告甲○○於警、偵訊中及本院審理時坦承
    不諱，並有車籍作業系統--查詢認可資料、彰化縣警察局彰
    警交字第I00000000 號、I00000000 號舉發違反道路交通管
    理事件通知單各1 紙及偽造之自小客車車牌照片2 張在卷可
    稽，足認被告自白核與事實相符，堪可採為論罪科刑之依據
    。本案事證明確，被告犯行洵堪認定。
三、查被告行為後，刑法及刑法施行法業於94年2 月2 日經總統
    以華總一義字第09400014901 號令修正公佈，並於95年7 月
    1 日施行（下稱新刑法，修正前刑法下稱舊刑法），參酌最
    高法院95年5 月23日刑事庭第8 次會議有關新舊法適用原則
    之決議，新刑法第2 條第1 項之規定，係規範行為後法律變
    更所生新舊法律比較適用之準據法，於新刑法施行後，應適
    用新刑法第2 條第1 項之規定，為「從舊從輕」之比較。又
    基於罪刑法定原則及法律不溯及既往原則，行為之處罰，以
    行為時之法律有明文規定者為限，必行為時與行為後之法律
    均有處罰之規定，始有新刑法第2 條第1 項之適用。另於比
    較時應就罪刑有關之共犯、未遂犯、想像競合犯、牽連犯、
    連續犯、結合犯，以及累犯加重、自首減輕暨其他法定加減
    原因（如身份加減）與加減比例等一切情形，本於統一性及
    整體性原則，綜其全部罪刑之結果而為比較。且從刑附屬於
    主刑，除法律有特別規定者外，依主刑所適用之法律。本案
    涉及法律變更之部分，經依如附表所示比較新舊刑法之理由
    及結果，以舊刑法有利於被告，依新刑法第2 條第1 項前段
    規定，自應適用最有利於被告之舊刑法，先予敘明。
四、按汽車牌照包括號牌、行車執照，為行車之許可憑證，道路
    交通安全規則第8 條定有明文。核被告甲○○所為，係犯刑
    法第216 條行使第212 條之偽造特種文書罪。被告偽造之低
    度行為為行使之高度行為所吸收，不另論罪。爰審酌被告為
    避免使用已註銷之車牌而遭稽查，竟偽造車牌懸掛行使，有
    礙監理機關對於車籍資料管理之正確性，惟念其犯後始終坦
    承犯行，態度尚稱良好等一切情狀，量處如主文所示之刑，
    並依修正前刑法第41條第1 項前段諭知易科罰金之折算標準
    。扣案偽造「8L-3982 」車牌1 面，係被告所有，供行使偽
    造特種文書犯行所用之物，爰依刑法第38條第1 項第2 款之
    規定，予以宣告沒收。
據上論斷，應依刑事訴訟法第273 條之1 第1 項、第299 條第1
項前段，刑法第2 條第1 項前段、第216 條、第212 條，修正前
刑法第41條第1 項前段、第38條第1 項第2 款，罰金罰鍰提高標
準條例第1 條前段、修正刪除前第2 條，判決如主文。
本案經檢察官莊佳瑋到庭執行職務。
中　　華　　民　　國　　96　　年　　1 　　月　　25　　日
                  刑事第一庭    法      官  胡宜如
以上正本證明與原本無異。
如不服本判決，應於送達後10日內向本院提出上訴狀（須附繕本
）。
中　　華　　民　　國　　96　　年　　1 　　月　　25　　日
                                書  記  官  蕭秀吉
附錄本案論罪科刑法條：
中華民國刑法第212條
偽造、變造護照、旅券、免許證、特許證及關於品行、能力服務
或其他相類之證書、介紹書，足以生損害於公眾或他人者，處1
年以下有期徒刑、拘役或3 百元以下罰金。
中華民國刑法第216條
行使第 210 條至第 215 條之文書者，依偽造、變造文書或登載
不實事項或使登載不實事項之規定處斷。
【附表】：
┌──────┬─────────────┬─────────────┬───────┬────┐
│相關變更條文│行為時法（下稱舊法）之內容│裁判時法（下稱新法）之內容│比  較  理  由│備    註│
├──────┼─────────────┼─────────────┼───────┼────┤
│【罰金刑貨幣│依法律應處罰金、罰鍰者，就│中華民國94年1 月7 日法修正│刑法之貨幣單位│經按現行│
│單位之變更】│其原定數額得提高為2 倍至10│施行後，刑法分則編所定罰金│由「元（指銀元│法規所定│
│罰金罰鍰提高│倍（刑法乃係定明10倍）。第│之貨幣單位為新臺幣。94年1 │）」變更為「新│貨幣單位│
│標準條例第1 │1 條所定得提高倍數之規定，│月7 日刑法修正時，刑法分則│臺幣」，且刑法│折算新臺│
│條前段、第5 │於本條例修正後制定之法律，│編未修正之條文定有罰金者，│分則之罰金數額│幣條例第│
│條→刑法施行│不適用之；本條例修正前公佈│自94年1 月7 日刑法修正施行│，亦視該分則先│2 條之規│
│法第1 之1條 │之法律，於本條例修正後修正│後，就其所定數額提高為30倍│前曾修正與否，│定折算後│
│第1 項、第2 │其罰金罰鍰數額或法律經全部│。但72年6 月26日至94年1 月│而分別提高3 或│等值，是│
│項          │修正而其罰金罰鍰數額未予變│7 日新增或修正之條文，就其│30倍。        │以新法並│
│            │更者，亦同。              │所定數額提高為3 倍。      │              │未較有利│
│            │                          │                          │              │。      │
├──────┼─────────────┼─────────────┼───────┼────┤
│【罰金刑下限│罰金：（銀元）1 元以上。  │罰金：新臺幣1000元以上…。│罰金刑之下限，│舊法有利│
│之變更】刑法│                          │                          │由銀元10元（亦│        │
│第33條第5款 │                          │                          │經提高）即新臺│        │
│            │                          │                          │幣30元，提高為│        │
│            │                          │                          │新臺幣1000元  │        │
├──────┼─────────────┼─────────────┼───────┼────┤
│易科罰金折算│【修正前刑法第41條第1 項前│【刑法第41條第1 項前段】  │              │        │
│標準變更    │段、修正前罰金罰鍰提高標準│                          │              │        │
│            │條例第2 條】              │                          │              │        │
│            │                          │                          │              │        │
│            │犯最重本刑為5 年以下有期徒│犯最重本刑為5 年以下有期徒│易科罰金折算標│舊法有利│
│            │刑以下之刑之罪，而受6 個月│刑以下之刑之罪，而受6 個月│準由銀元300 元│        │
│            │以下有期徒刑或拘役之宣告…│以下有期徒刑或拘役之宣告者│即新臺幣900 元│        │
│            │得以（銀元）1 元以上（銀元│，得以新臺幣1,000 元、2,00│，提高為以新臺│        │
│            │）3 元以下折算1 日，易科罰│0 元或3,000 元折算1 日，易│幣1,000 元、2,│        │
│            │金。依刑法第41條易科罰金…│科罰金。                  │000 元或3,000 │        │
│            │就其原定數額提高為100 倍折│                          │元折算1日。   │        │
│            │算1 日；法律所定罰金數額未│                          │              │        │
│            │依本條例提高倍數，或其處罰│                          │              │        │
│            │法條無罰金刑之規定者，亦同│                          │              │        │
│            │。                        │                          │              │        │
╠═══╤══╧═════════════╧═════════════╧═══════╧════╡
║整體比│以舊法較有利於被告                                                                    │
║較結果│                                                                                      │
╰═══╧═══════════════════════════════════════════╛
